臺灣高等法院刑事裁定
110年度聲字第3541號
聲   請   人
即被告第三審
選任辯護人    葉家瑄律師
被      告    吳文祥



上列聲請人因被告違反毒品危害防制條例案件（現繫屬最高法院
，案號：110年度台上字第4664號），聲請具保停止羈押，本院
裁定如下：
    主  文
吳文祥提出新臺幣陸拾萬元之保證書或保證金後，准予停止羈押
，並限制住居於基隆市○○路000號2樓，且自停止羈押之日起限制
出境、出海捌月。
    理  由
一、聲請意旨略以：被告吳文祥本案係主動回臺投案，應無逃亡
    之虞，且法院得以具保、限制出境等取代羈押，實無羈押之
    原因及必要性，又被告先前因曾欲向臺灣屏東地方檢察署投
    案，經該署分案，並經該署函知被告第二審委任律師稱查無
    被告涉嫌本案犯罪事實，故予以簽結，該函足證本案並無任
    何客觀事證可證被告參與本案運輸第一級毒品犯行，亦無羈
    押之原因及必要性，爰聲請具保停止羈押等語。
二、按被告及得為其輔佐人之人或辯護人，得隨時具保，向法院
    聲請停止羈押；許可停止羈押之聲請者，應命提出保證書，
    並指定相當之保證金額；指定之保證金額，如聲請人願繳納
    或許由第三人繳納者，免提出保證書；許可停止羈押之聲請
    者，得限制被告之住居，刑事訴訟法第110條第1項、第111
    條第1項、第3項、第5項分別定有明文。又依本章以外規定
    得命具保、責付或限制住居者，亦得命限制出境、出海，並
    準用第93條之2第2項及第93條之3至第93條之5之規定，刑事
    訴訟法第93條之6亦有規定。
三、被告吳文祥前因涉犯民國98年11月20日修正施行前之毒品危
    害防制條例第4條第1項之運輸第一級毒品、101年7月30日修
    正施行前之懲治走私條例第2條第1項之私運管制物品進口等
    罪嫌，經臺灣桃園地方檢察署檢察官提起公訴（93年度偵字
    第2900號），並經臺灣桃園地方法院於94年11月29日以94年
    度重訴字第8號判決，認被告成立共同運輸第一級毒品罪，
    判處無期徒刑，褫奪公權終身，且於94年12月1日限制被告
    出境、出海，惟被告已於94年11月28日出境，案經被告提起
    上訴繫屬於本院，因傳拘無著，其顯已逃匿，經本院於95年
    9月5日發布通緝，被告原設籍於基隆市○○區○○路000巷00○0
    號，嗣於96年12月17日註記遷出國外，迄至109年10月31日
    ，被告從瓜地馬拉經由墨西哥、日本搭機返臺，由內政部警
    政署航空警察局高雄分局以通緝犯逮捕，並經本院值日法官
    以遠距視訊方式訊問後，以被告經檢察官起訴並經法院判處
    無期徒刑，相關事證有卷內資料可稽，足認被告犯罪嫌疑重
    大，且被告所涉犯之運輸第一級毒品罪嫌，屬本刑為死刑或
    無期徒刑之重罪，被告復經原審判處無期徒刑，褫奪公權終
    身，而被告於原審判決（應係言詞辯論終結）後即逃亡海外
    迄今，並經本院通緝，有逃亡之事實，非予羈押，顯難進行
    審判，足認被告有刑事訴訟法第101條第1項第3款所定之羈
    押原因，經權衡國家刑事司法權之有效行使、社會秩序、公
    共利益，與被告人身自由之保障、防禦權受限制程度，為確
    保日後訴訟程序之順利進行，被告有羈押之必要，爰為羈押
    於法務部○○○○○○○○之處分（迄110年1月30日止），嗣並經本
    院以前項原因依然存在，且認有繼續羈押之必要，先後裁定
    延長羈押。又本院就被告該案被訴事實，日前已言詞辯論終
    結，於110年5月26日判決（109年度上重訴緝字第1號），仍
    認被告犯共同運輸第一級毒品罪及共同私運管制物品進口罪
    ，從一重之共同運輸第一級毒品罪處斷，量處有期徒刑13年
    ，檢察官及被告皆不服本院判決，均提起第三審上訴，卷宗
    及證物送交最高法院，由本院訊問被告後，依刑事訴訟法第
    121條第2項規定，認仍有羈押之原因及必要，而裁定羈押，
    合先敘明。
四、被告既經第一審及本院先後判處前開罪刑，則被告上揭犯罪
    應屬嫌疑重大，且其中運輸第一級毒品罪嫌，係本刑為死刑
    或無期徒刑之重罪，況被告確有前述逃亡國外多年之事實，
    雖其本次係自行搭機返國投案，惟以於其投案當時之類如瓜
    地馬拉、墨西哥等國，我國國內縱近月有疫情起伏之情事，
    與其他相關國家相較，並無如該等國家疫情嚴重之問題，而
    趨吉避凶、脫免刑責、不甘受罰，應屬人之基本人性，此觀
    被告前次逃亡之情自明，被告既受有重刑之宣告，縱已返國
    ，在國內仍難免伴有逃亡之高度可能性。再者，被告尚未返
    國前，其先前選任之辯護人於向未曾有案件繫屬之臺灣屏東
    地方檢察署某特定檢察官表示被告欲自國外返國向該檢察官
    投案時，固有提出所謂之瓜地馬拉某醫生之診斷證明影本，
    主張被告罹有胃癌第四期併有膽囊破裂等疾病云云，經該署
    傳真告知本院，有相關電話通話記錄、傳真資料等在卷可稽
    （見本院95年度上重訴字第9號卷二第29頁以下） 。惟於羈
    押期間，被告經法務部○○○○○○○○安排至醫院檢查結果為：因
    被告自述有上揭疾病，於所內皆有持續就醫紀錄，嗣於109
    年12月2日協助轉診至亞東紀念醫院肝膽腸胃科診療，經醫
    囑不像癌症，重新安排同年月28日胃鏡進行切片檢查，於11
    0年1月6日回診看報告，醫囑檢查結果為胃發炎，再安排同
    年月14日腹部超音波檢查、門診追蹤，同年月27日回診看報
    告，醫囑為膽囊息肉0.38公分，建議每年腹部超音波追蹤，
    本所將持續依醫囑給予妥適之照護等語，有該所110年3月10
    日北所衛字第11000010960號函及所檢送之就醫紀錄、戒護
    外醫診療紀錄簿影本可憑。被告對瓜地馬拉某醫生之診斷證
    明影本雖稱其罹患胃癌係經其前任選任辯護人告知，其僅提
    供照胃鏡資料及照片而已云云（見本院109年度上重訴緝字
    第1號卷第249頁），但已見對欲塑造被告罹有重病假象，以
    冀求於返國之際即可獲得具保之舉，被告確有參與部分作為
    。由此等事證，再綜合前述情事，顯見本案仍有相當理由認
    為被告縱係自行返國，在國內仍有逃亡之虞，自有羈押之原
    因且依然存在。至於聲請意旨所提之臺灣屏東地方檢察署之
    函文，係針對被告當初因欲向某特定檢察官投案所生之他字
    案件，所回覆：「本件（指其當初欲投案之事之他案）查無
    其他積極證據足資證明被告有何其他犯行」等語，有該函文
    影本在卷可稽，顯與被告本案違反毒品危害防制條例之案件
    無涉，聲請意旨此部分顯有未當。惟考量被告自109年10月3
    1日羈押迄今已逾10月，且經本院因處理本件聲請案件而上
    網查詢被告本案違反毒品危害防制條例案件之進度，發現本
    院上開判處被告有期徒刑13年之判決，經最高法院於本年月
    15日撤銷發回本院，因卷宗尚未送至本院，尚未繫屬本院，
    本件仍屬第三審羈押，無論最高法院判決撤銷之理由為何，
    由於本院上開判決業經撤銷，原判處被告無期徒刑之第一審
    判決即行回復，被告自仍屬犯罪嫌疑重大，復有上揭情事而
    有相當理由足認被告仍有逃亡之虞，其羈押之原因仍然存在
    ，要不受本院判決被撤銷之影響，惟由此亦可知，被告本案
    之違反毒品危害防制條例案件勢必難於短時間之內確定，現
    又近傳統節日，再考量目前訴訟進度，權衡國家刑事司法權
    之有效行使、社會秩序及公共利益、被告人身自由之私益暨
    其防禦權受限制之程度後，認現今命被告出具相當金額之保
    證金或保證書，並同時予以限制住居及出境、出海，應足以
    對被告形成拘束力，以確保日後可能之審判程序能在庭受審
    及執行刑罰，而可替代羈押之處分。復衡酌被告所涉罪名、
    犯罪情狀、分工地位、犯罪所生危害程度、先前潛逃國外多
    年之紀錄及所顯示之家庭狀況、資力等各節，准被告提出新
    臺幣60萬元之保證金或保證書後，停止羈押，並限制住居於
    其住所地，且停止羈押之日起限制出境、出海8月。
據上論斷，依刑事訴訟法第121條第2項、第1項、第110條第1項
、第111條第1項、第3項、第5項、第93條之6，裁定如主文。
中　　華　　民　　國　　110 　年　　9 　　月　　17　　日
                  刑事第二十庭  審判長法  官  王復生
                                      法  官　張紹省
                                      法  官  蕭世昌
以上正本證明與原本無異。
如不服本裁定，應於收受送達後5 日內向本院提出抗告狀。
                                      書記官　張玉如
中　　華　　民　　國　　110 　年　　9 　　月　　17　　日